臺灣苗栗地方法院刑事判決
111年度金訴字第53號
公  訴  人  臺灣苗栗地方檢察署檢察官
被      告  吳昱慧


上列被告因違反洗錢防制法等案件，經檢察官提起公訴（110年
度偵字第7427號），因被告於本院準備程序進行中，就被訴事實
為有罪之陳述，經合議庭裁定由受命法官獨任進行簡式審判程序
，判決如下：
    主  文
吳昱慧共同犯洗錢防制法第十四條第一項之一般洗錢罪，處有期
徒刑肆月，併科罰金新臺幣貳萬元，罰金如易服勞役，以新臺幣
壹仟元折算壹日。緩刑貳年。　　
　　犯罪事實及理由
一、本件犯罪事實、證據及理由，均引用檢察官起訴書之記載（
    如附件）。並補充、更正如下：
  ㈠將起訴書所載「詐騙集團成員」、「詐騙集團之其他成員」
    、「詐騙集團」均更正為「不詳詐騙犯罪者（無證據證明該
    犯罪者為集團或達3人以上）」。
　㈡犯罪事實部分：　
    將起訴書犯罪事實欄一、第17列所載「同日17時24分許及同
    日17時25分許」，更正為「110年8月6日17時24分許及同日1
    7時25分許」。
  ㈢證據部分：
    補充「被告吳昱慧於本院審理中之自白」、「中華郵政股份
    有限公司111年3月23日儲字第1110085109號函暨函附帳戶歷
    史交易清單」、「本院調解筆錄」。
二、論罪科刑：
  ㈠核被告所為，係犯洗錢防制法第14條第1項之一般洗錢罪，暨
    刑法第339條第1項之詐欺取財罪。被告以一行為同時觸犯上
    開2罪名，為想像競合犯，應依刑法第55條規定，從一重以
    一般洗錢罪處斷。又被告就上開犯行之實施，與該不詳詐騙
    犯罪者間具有犯意聯絡及行為分擔，應論以共同正犯。
  ㈡按犯洗錢防制法第14條之罪，在偵查或審判中自白者，減輕
    其刑，同法第16條第2項定有明文，而因被告於審理中已自
    白犯一般洗錢犯行，是本院自應依上開規定減輕其刑。
  ㈢爰審酌被告提供帳戶供不詳詐騙犯罪者使用後，再協助其提
    領詐騙贓款用以購買遊戲點數，其行為除無視政府一再宣示
    掃蕩詐騙犯罪之決心，造成告訴人謝世綸（原名謝宜東）之
    財產損失，破壞社會秩序及社會成員間之互信基礎外，更與
    詐騙犯罪者一同製造金流斷點，破壞金流秩序之透明穩定，
    妨害國家對於犯罪之追訴與處罰，所為實屬不該。惟念被告
    犯後於審理中坦承犯行，且其業與告訴人達成和解後完整賠
    償所受損害，此有本院調解紀錄表及公務電話紀錄表各1份
    在卷可按（見本院卷第77、81頁），堪認其犯後態度良好。
    再衡諸被告並無前科，此品行資料有臺灣高等法院被告前案
    紀錄表1份存卷可查，可見其素行甚佳，兼衡被告於警詢及
    審理中自陳學歷為國中畢業，現從事工業，家中經濟狀況貧
    困並領有中低收入戶證明等語（見偵卷第11頁，本院卷第73
    至74頁）之智識程度、家庭與生活狀況，暨告訴人向本院表
    達之刑度意見（見本院卷第60頁）等一切情狀，量處如主文
    所示之刑，並就所處罰金刑部分諭知易服勞役之折算標準，
    以資警惕。
　㈣末考量被告未曾因故意犯罪而受有期徒刑以上刑之宣告，其
    於本案因一時失慮，致罹刑典，犯後已坦承犯行，復已與告
    訴人達成和解後完整賠償所受損害，且告訴人亦明示同意法
    院對被告宣告緩刑（見本院卷第61頁），堪認被告犯後確有
    悔意，諒其經此偵審程序及科刑之宣告後，當知所警惕，信
    無再犯之虞，是本院認前開所宣告之刑以暫不執行為適當，
    爰依刑法第74條第1項第1款規定，併予宣告如主文所示之緩
    刑，以啟自新。　
三、沒收部分：
  ㈠本案並無充分證據，足資證明被告實施本案犯行後有實際取
    得任何對價，或因而獲取犯罪所得，是以，本院自無庸對其
    犯罪所得諭知沒收。
　㈡按犯第14條之罪，其所移轉、變更、掩飾、隱匿、收受、取
    得、持有、使用之財物或財產上利益，沒收之。洗錢防制法
    第18條第1項前段定有明文。此一規定採取義務沒收主義，
    只要合於前述要件，法院本應為相關沒收之諭知，然因該洗
    錢行為之標的是否限於行為人所有者始得宣告沒收，法無明
    文，而實務上一向認為倘法條並未規定「不問屬於犯罪行為
    人與否均沒收」時，自仍以屬於被告所有者為限，始應予以
    沒收，再參酌最高法院100年度台上字第5026號判決：「該
    法條並未規定『不問屬於犯罪行為人與否』，均沒收之，自
    仍以屬於被告所有者為限，始應予以沒收」之意旨，亦足認
    在洗錢防制法並未規定「不問屬於犯罪行為人與否」均沒收
    之情形下，宜從有利於被告之認定，而認洗錢行為之標的須
    屬於被告所有者，始應予以宣告沒收。經查，被告於本案雖
    經手隱匿如附件犯罪事實所示贓款之去向，而足認該等贓款
    應屬洗錢行為之標的，然因該等贓款均已交由不詳詐騙犯罪
    者收受，而非屬被告所有或在其實際掌控中，故本院尚無從
    依洗錢防制法第18條第1項前段規定，對被告就上開洗錢行
    為標的諭知沒收，附此敘明。　
據上論斷，應依刑事訴訟法第273條之1第1項、第299條第1項前
段、第310條之2、第454條第2項，洗錢防制法第14條第1項、第1
6條第2項，刑法第11條前段、第28條、第339條第1項、第55條、
第42條第3項、第74條第1項第1款，刑法施行法第1條之1第1項，
判決如主文。
本案經檢察官楊景琇提起公訴，檢察官黃智勇到庭執行職務
中　　華　　民　　國　　111 　年　　5 　　月　　24　　日
                  刑事第三庭   法  官  朱俊瑋 
以上正本證明與原本無異。
如不服本判決應於收受判決後20日內向本院提出上訴書狀，並應
敘述具體理由。其未敘述上訴理由者，應於上訴期間屆滿後20日
內向本院補提理由書( 均須按他造當事人之人數附繕本) 「切勿
逕送上級法院」。告訴人或被害人如對本判決不服者，應具備理
由請求檢察官上訴，其上訴期間之計算係以檢察官收受判決正本
之日期為準。　　
  　　　　　　　               書記官　鄭雅雁
中　　華　　民　　國　　111 　年　　5 　　月　　24　　日
附錄本案論罪科刑法條：
洗錢防制法第14條
有第二條各款所列洗錢行為者，處7年以下有期徒刑，併科新臺
幣5百萬元以下罰金。
前項之未遂犯罰之。
前二項情形，不得科以超過其特定犯罪所定最重本刑之刑。
中華民國刑法第339條
（普通詐欺罪）
意圖為自己或第三人不法之所有，以詐術使人將本人或第三人之
物交付者，處5年以下有期徒刑、拘役或科或併科50萬元以下罰
金。
以前項方法得財產上不法之利益或使第三人得之者，亦同。
前二項之未遂犯罰之。